臺灣臺南地方法院民事判決
110年度重訴字第34號
原      告  陳宗志  

被      告  朱財福  

上列當事人間因侮辱案件，原告提起刑事附帶民事訴訟，請求侵
權行為損害賠償，經本院刑事庭裁定（109年度重附民字第29號
）移送前來，經本院於民國110年3月18日言詞辯論終結，判決如
下：
    主  文
一、被告應給付原告新臺幣貳萬元。
二、原告其餘之訴駁回。
三、訴訟費用由被告負擔千分之一，餘由原告負擔。
四、本判決原告勝訴部分得假執行。但被告如以新臺幣貳萬元為
    原告預供擔保，得免為假執行。
    事實及理由
一、原告起訴主張：
  ㈠被告係原告之姊夫，被告因不滿原告將磚頭丟棄在其位於臺
    南市○○區○○路000○0號住處前，基於公然侮辱之犯意，於民
    國109年7月24日17時30分許，在上址住處前，公然以臺語「
    瘋子」、「幹」等字眼辱罵原告。為此，提起本件訴訟，請
    求被告賠償原告新臺幣（下同）2,000萬元等語。
  ㈡並聲明：
  1.請求判令被告賠償原告2,000萬元。
二、被告抗辯：
  ㈠案發當日被告在搬東西，原告站在被告背後，拿手機對被告
    拍照、錄影，並透過臉書直播，侵害被告肖像權，被告不悅
    才會罵原告，被告願意當庭向原告道歉。原告故意以錄影為
    蒐證手段，激怒被告，向被告請求高額民事赔償。被告經此
    事件之偵查、傳訊，深自警惕、反省，願支付1萬元，以弭
    補原告之損失。原告所受傷害非重，請求賠償2,000萬元，
    有失衡平。
  ㈡兩造比鄰而居，因原告之脫序行為，互有芥蒂。原告於105年
    11月1日將眾多塑膠花盆、電鍋、二張長板凳、空心磚等雜
    物丟棄於臺南市○○區○○路000○0號門口，堵住被告唯一出入
    口，妨礙被告之正常進出，被告選擇隱忍未為任何處置與回
    應。另於本件發生前，原告早於109年5月12日，曾對被告請
    求賠償工作損失及精神病復發共計2,000萬元，故本件原告
    對被告錄影乃預先規劃，借以請求2,000萬元高額損害賠償
    。原告不應以自己之故意行為，主張其為被害人之立場，取
    得高額利益等語。
  ㈢並聲明：
  1.原告之訴駁回。
三、兩造不爭執之事項：
  ㈠被告係原告之姊夫，被告因不滿原告將磚頭丟棄在其位於臺
    南市○○區○○路000○0號住處前，基於公然侮辱之犯意，於109
    年7月24日17時30分許，在上址住處前，公然以臺語「瘋子
    」、「幹」等字眼辱罵原告。
  ㈡被告因上開行為經本院109年度易字第1161號（下稱刑事案件
    ）刑事判決判處：「朱財福犯公然侮辱罪，處拘役拾伍日，
    如易科罰金，以新臺幣1,000元折算壹日。」確定。
四、本院得心證之理由： 
　㈠原告主張被告因不滿原告將磚頭丟棄在其位於臺南市○○區○○
    路000○0號住處前，於109年7月24日17時30分許，在上開住
    處前，公然以臺語「瘋子」、「幹」等字眼辱罵原告之事實
    ，為被告所不爭執，而被告上開行為業經本院以109年度易
    字第1161號刑事判決判處被告犯公然侮辱罪，處拘役15日確
    定在案，亦業經本院依職權調取刑事案件卷宗核閱無誤。是
    原告主張被告於前開時地有公然侮辱原告之不法侵害原告權
    利之行為，堪信為真實。
　㈡按因故意或過失，不法侵害他人之權利者，負損害賠償責任
    ；不法侵害他人之身體、健康、名譽、自由、信用、隱私、
    貞操，或不法侵害其他人格法益而情節重大者，被害人雖非
    財產上之損害，亦得請求賠償相當之金額，民法第184條第1
    項前段、第195條第1項前段分別定有明文。所謂之名譽，通
    常係指人格在社會生活上所受之尊重，即其在社會上之評價
    而言；故侵害名譽權，係指以言語、文字、漫畫或其他方法
    貶損他人在社會上之評價，使其受到他人憎惡、蔑視、侮辱
    、嘲笑或不齒與其來往，是否構成侵害名譽權，應就社會一
    般人之評價，客觀判斷之。查，本件被告在住處外，不特定
    人得通行或見聞處，以「瘋子」、「幹」之言詞貶抑及侮辱
    原告，侵害原告名譽之事實，業經本院認定如前，則原告本
    於侵權行為之法律關係，請求被告賠償其非財產上之損害，
    自屬有據。又慰藉金之賠償須以人格權遭遇侵害，使精神上
    受有痛苦為必要，其核給之標準固與財產上損害之計算不同
    ，然非不可斟酌雙方身分資力與加害程度，及其他各種情形
    核定相當之數額（最高法院51年台上字第223號判決意旨參
    照）。民法第195條不法侵害他人人格法益得請求賠償相當
    之金額，應以實際加害之情形、被害人所受精神上痛苦之程
    度、賠償權利人之身分、地位、經濟能力，並斟酌賠償義務
    人可歸責事由、程度、資力或經濟狀況綜合判斷之。經查，
    原告五專畢業、已離婚，但生育有二男一女，惟現獨居並失
    業中；被告高職畢業、已婚，生育一子，現無業等情，業經
    兩造於本院審理時陳明在卷（見本院卷第43、73頁）。本院
    審酌兩造為連襟關係，惟雙方原本即感情不睦，互有嫌隙，
    被告見原告將磚頭丟棄於住處前，引發心中不滿，而以上開
    穢語辱罵原告等情，並兼衡兩造107、108年度稅務電子閘門
    財產所得調件明細表所示兩造之所得及財產之經濟狀況（本
    院卷第81-91頁），及對原告人格貶損之程度及原告所受精
    神上之痛苦程度等一切情狀，認原告請求之精神慰撫金以2
    萬元為適當，逾此數額之請求，為無理由。
五、綜上所述，原告依侵權行為之法律關係，請求被告給付2萬
    元，為有理由，應予准許，逾此所為之請求，為無理由，應
    予駁回。
六、本判決原告勝訴部分為所命給付之金額未逾50萬元之判決，
    依民事訴訟法第389條第1項第5款規定，應依職權宣告假執
    行，並依同法第392條第2項規定，依職權宣告被告得供擔保
    ，免為假執行。
七、本件事證已臻明確，兩造其餘主張、陳述及所提出之證據，
    經審酌後，認與判決結果不生影響，毋庸一一論述，併與敘
    明。
八、訴訟費用負擔之依據：民事訴訟法第79條。
中　　華　　民　　國　　110 　年　　4 　　月　　 8　　日
                  民事第三庭    法  官  田幸艷
以上正本係照原本作成。
如不服本判決，應於送達後廿日內，向本院提出上訴狀並表明上
訴理由，如於本判決宣示後送達前提起上訴者，應於判決送達後
廿日內補提上訴理由書（須附繕本）。
如委任律師提起上訴者，應一併繳納上訴審裁判費。
中　　華　　民　　國　　110 　年　　4 　　月　　9 　　日
                                書記官  駱映庭